【裁判字號】    98,消債更,168
【裁判日期】    990121
【裁判案由】    更生事件
【裁判全文】
臺灣臺北地方法院民事裁定           98年度消債更字第168號
聲  請  人
即 債 務人  乙○○原名黃國.
代  理  人  甲○○律師
上列當事人因消費者債務清理事件聲請更生，本院裁定如下：
    主  文
聲請駁回。
聲請費用由聲請人負擔。
    理  由
一、按聲請更生或清算不合程式或不備其他要件者，法院應以裁
    定駁回之，但其情形可以補正者，法院應定期間先命補正，
    消費者債務清理條例第8 條定有明文。又債務人與金融機構
    協商成立者，不得聲請更生或清算。但因不可歸責於己之事
    由，致履行顯有重大困難者，不在此限；本條例施行前，債
    務人依金融主管機關協調成立之中華民國銀行公會會員辦理
    消費金融案件無擔保債務協商機制與金融機構成立之協商，
    準用前項之規定，同條例第151 條第5 項、第6 項亦有明定
    。
二、聲請意旨略以：聲請人前與聯邦商業銀行成立協商，而聲請
    人每月需負擔與父母同住租處之租金新臺幣（下同）8,000
    元，及支出膳食費6,000 元、交通費1,000 元，扶養父、母
    各5,000 元。惟97年9 月30日公司結束營業所裁員，有不可
    歸責於己之事由致履行有重大困難，且其無擔保或無優先權
    之債務總額未逾1,200 萬元，復未經法院裁定開始清算程序
    或宣告破產，爰依法聲請更生云云。
三、經查：
  (一)聲請人前於民國95年5 月間依中華民國銀行公會會員辦理消
    費金融案件無擔保債務協商機制與債權銀行成立協商，分80
    期，利率6.88％，每月10日以10,262元依各債權銀行債權金
    額比例清償債務，嗣於97年8 月27日最後一次繳款，同年9
    月10日經報送毀諾，有財團法人金融聯合徵信中心當事人綜
    合信用報告、協議書及聯邦商業銀行陳報狀在卷足稽，自堪
    信為實在。惟聲請人主張因公司結束營業所遭裁員云云，固
    提出離職證明書及記載「底薪、遣散費」之文件為據，然該
    離職證明書並無公司、負責人之印文、簽名，至遣散費之收
    據亦無公司名稱。本院基此乃於98年5 月13日裁定聲請人補
    正公立就業服務機構辦理失業認定之證明、憶古坊公司離職
    之證明及憶古坊營業登記資料（須包含股東名單）。詎聲請
    人僅提出臺北市政府勞工局就業服務中心求職證明，核與命
    補正之失業認定證明有間，至其他相關證明、文件仍付之厥
    如，本院並審酌聲請人所提財政部臺北市國稅局95年、96年
    度綜合所得稅各類所得資料清單之記載，聲請人95、96年度
    乃各為河洛坊薪資所得82,500元、高雄市立歷史博物館給付
    9,600 元，苟聲請人所述至97年9 月始遭憶古坊裁員，96年
    度豈會全無該公司給付薪資之資料？自尚難遽認聲請人所稱
    97年9 月遭憶古坊裁員一情為真。再者，聲請人雖主張每月
    需負擔租金8,000 元及扶養父、母各5,000 元，然聲請人並
    未依本院裁定補正該租處之租賃契約書及繳納租金之證明文
    件，且依聲請人提出之證明書所載：乙○○因暫無工作，現
    在家中生活支出暫由黃國晉、黃國富支付每人每月13,000元
    等語，應認聲請人應無實際負擔其父、母生活支出之情事。
    而按首揭消費者債務清理條例第151 條第5 項規定意旨足知
    ，債務清償方案成立後，應由債務人按其條件履行，僅於其
    後發生情事變更，在清償期間收入或收益不如預期，致該方
    案履行困難甚或履行不能，因不可歸責於己，始能依本條例
    第151 條第5 項但書之規定聲請更生或清算。核該項規定旨
    在避免債務人任意毀棄已成立之協商，濫用更生或清算之裁
    判上債務清理程序。蓋以債務清償方案係經當事人行使程序
    選擇權所為之債務清理契約，債務人自應受該成立之協議所
    拘束。本件聲請人在未能舉證上述情事變更或收入、收益不
    如預期下，毀諾協商條件，自難認為合理。
  (二)本件債務人聲請更生，雖提出財團法人金融聯合徵信中心當
    事人查詢個人資料（信用報告）回覆書、戶籍謄本、債務協
    商協議書、無擔保債務還款計畫、離職證明書、臺北市政府
    都市發展局繳款清單、財政部臺北市國稅局95年度及96年度
    綜合所得稅各類所得資料清單、財政部臺北市國稅局財產歸
    屬資料清單、96年度全民健康保險繳納保險費證明、財政部
    臺灣省北區國稅局95年度及96年度綜合所得稅各類所得資料
    清單、全國財產稅總歸戶財產查詢清單到院，惟聲請人所檢
    附之上開資料，核其內容仍未齊備，有命補正之必要，業經
    本院於98年5 月13日裁定命聲請人應於12日內補正，且該裁
    定已於98年5 月19日送達聲請人，有上開裁定及送達證書附
    卷足憑。而聲請人雖於98年6 月3 日具狀補正，惟就應補正
    事項諸如：聲請人現有收入證明、聲請人所扶養之親屬95、
    96年度之各類所得資料清單及一個月內之財產歸屬資料清單
    及現有收入證明、向公立就業服務機構辦理失業認定證明、
    聲請更生前兩年內收入不足必要支出部分資助說明、聲請人
    現居地之租賃契約書及繳納租金之證明文件、聲請人於各金
    融機構之全部存摺及證券存摺、有無其他兼職情事及收入狀
    況、最近五年內從事國內外股票、期貨、基金或其他金融商
    品之投資交易明細及證明文件、與金融機構協商成立後，迄
    聲請更生之日止，依原協商之約定，按各期清償之金額及證
    明，並註明自何時起未清償及無法清償之原因、聲請人97年
    10月1 日自憶古坊公司離職之證明、憶古坊營業登記資料等
    資料，聲請人迄今猶未補正，亦與法定要件相違，其更生之
    聲請，無從准許。
四、據上論結，本件聲請人既無消費者債務清理條例第151 條第
    5 項但書所規定不可歸責於己之事由，復未依裁定內容補正
    要件，其向本院聲請更生，應屬無據，自應駁回其更生之聲
    請，爰裁定如主文。
中    華    民    國    99    年    1     月     21   日
                          民事庭    法  官  王幸華
上為正本係照原本作成
如不服本裁定，應於裁定送達後10日內，以書狀向本院提出抗告
，並繳納抗告費新臺幣壹仟元。
中    華    民    國    99    年    1     月     21   日
                                    書記官  許秀如

司法院資訊處製作；財團法人民間司法改革基金會備份。
